臺灣臺中地方法院民事裁定
111年度事聲字第48號
異  議  人  林云樂即林靖晏



相  對  人  李慈琴  



            鄔保才  

            匯豐汽車股份有限公司

上  一  人
法定代理人  陳昭文  
上列當事人間請求返還擔保金事件，異議人對於本院民事庭司法
事務官民國111年5月5日所為111年度司聲字第472號裁定聲明異
議，本院裁定如下：
    主    文
原裁定不利於異議人部分廢棄。
上開廢棄部分，本院一○六年存字第二一○八號擔保提存事件，異
議人所提存之擔保金新臺幣貳佰肆拾捌萬捌仟捌佰柒拾肆元，准
予返還。
    理    由
一、按司法事務官處理事件所為之處分，與法院所為者有同一之
    效力。當事人對於司法事務官處理事件所為之終局處分，得
    於處分送達後10日之不變期間內，以書狀向司法事務官提出
    異議。司法事務官認前項異議有理由時，應另為適當之處分
    ；認異議為無理由者，應送請法院裁定之。法院認第1項之
    異議為有理由時，應為適當之裁定；認異議為無理由者，應
    以裁定駁回之，民事訴訟法第240條之3、第240條之4第1項
    前段、第2項及第3項分別定有明文。異議人於民國111年5月
    9日收受原裁定，並於同年月10日提出異議，經司法事務官
    認其異議無理由而送請本院裁定，核與上開規定相符，合先
    敘明。 
二、異議意旨略以：原裁定雖以聲請人之催告函未合法送達相對
    人李慈琴，而駁回聲請人就相對人李慈琴部分之聲請，惟異
    議人係於本院106年度司執字第83589號強制執行事件得知，
    相對人李慈琴住所位於「新北市○○區○○路0段000巷0弄0號」
    ，異議人乃於111年2月11日向上址寄發臺中大全街郵局第10
    7號存證信函，催告相對人李慈琴限期行使權利，郵件回執
    亦確有相對人李慈琴簽名，足認前揭存證信函已合法送達，
    相對人李慈琴經催告行使權利而未行使，異議人自得依民事
    訴訟法第104條第1項第3款規定請求返還擔保金，爰依法聲
    明異議，請求廢棄原裁定不利於異議人之部分等語。
三、按訴訟終結後，供擔保人證明已定20日以上之期間，催告受
    擔保利益人行使權利而未行使，或法院依供擔保人之聲請，
    通知受擔保利益人於一定期間內行使權利並向法院為行使權
    利之證明而未證明者，法院應依供擔保人之聲請，以裁定命
    返還其提存物。前開規定，於其他依法令供訴訟上之擔保者
    準用之，民事訴訟法第104條第1項第3款、第106條分別定有
    明文。所稱「訴訟終結」，應從廣義解釋，在為停止執行而
    供擔保時，係指得確認應否停止執行之程序終結而言（如准
    予停止執行之裁定遭廢棄、以提起再審或異議之訴為由獲准
    停止執行，該再審或異議之訴之訴訟程序終結）。又所謂受
    擔保利益人行使權利，係指向法院起訴或為與起訴相同效果
    之訴訟行為（如聲請調解或聲請發支付命令）而言（最高法
    院80年台抗字第413號裁判參照）。另所謂受擔保利益人行
    使其權利，應指行使因供擔保惹起訴訟行為所生之損害賠償
    請求權而言（最高法院87年度台抗字第681號裁判意旨參照
    ）。
四、經查：
  ㈠相對人李慈琴、鄔保才、匯豐汽車股份有限公司（下稱匯豐
    公司）前分別執臺灣新北地方法院106年度司促字第13296號
    、第16144號支付命令、臺灣臺北地方法院106年度司票字第
    7525、7526、7527號裁定、臺灣新北地方法院106年度司執
    字第83823號債權憑證為執行名義，聲請強制執行，經本院
    以106年度司執字第83589號給付票款強制執行事件（下稱系
    爭執行程序）執行在案。嗣異議人以對相對人提起第三人異
    議之訴為由，向本院聲請停止系爭執行程序，經本院以106
    年度聲字第265號裁定准許異議人以新臺幣（下同）248萬8,
    874元供擔保後，系爭執行程序於本院106年度重訴字第622
    號第三人異議之訴事件判決確定、和解或撤回前應暫予停止
    ，異議人為此提供248萬8,874元為擔保，向本院以106年度
    存字第2108號提存書提存在案。嗣上開第三人異議之訴事件
    經本院106年度重訴字第622號、臺灣高等法院臺中分院108
    年度重上字第124號、最高法院110年度台上字第316號裁判
    確定等情，業經本院依職權調取上開提存案卷及第三人異議
    之訴事件歷審全卷核閱屬實，堪認本案訴訟確已終結。
  ㈡異議人於訴訟終結後之111年1月21日委請律師寄發存證信函
    催告受擔保利益人即相對人於收受存證信函後20日內，就異
    議人依本院106年度聲字第265號停止執行裁定所提存之擔保
    金行使權利，該存證信函業於111年1月22日送達相對人鄔保
    才、同年月25日送達相對人匯豐公司，業據異議人提出臺中
    大全街郵局第66號存證信函、中華郵政掛號郵件收件回執附
    卷足憑（見原審卷第45至49頁）。而相對人李慈琴部分經退
    件後，異議人另於111年2月11日寄發臺中大全街郵局第107
    號存證信函至其位於「新北市○○區○○路0段000巷0弄0號」住
    所，雖依新北市政府警察局林口分局調查結果，相對人李慈
    琴並未居住該址，而係居住於新北市○○區○○路0段000號2樓
    ，惟相對人李慈琴確有於111年2月17日收受臺中大全街郵局
    第107號存證信函，有其簽名之收件回執、本院電話紀錄、
    新北市政府警察局林口分局函在卷可參（見本院卷第41、51
    、53頁、原審卷第105、107頁），且相對人李慈琴對於異議
    人聲請取回擔保金並無意見，亦有本院電話紀錄表可佐。又
    相對人迄今並未行使權利乙節，復有本院民事庭查詢表、臺
    灣士林地方法院111年3月23日士院擎民科字第1110100416號
    函、臺灣新北地方法院111年3月30日新北院賢文字第111000
    0461號函、臺灣臺北地方法院111年4月28日北院忠文查字第
    1110003216號函在卷可參（見原審卷第63至93、115頁）。
　㈢依上開說明，足認異議人確已催告相對人李慈琴行使其權利
    ，且相對人李慈琴迄今未對異議人提起損害賠償訴訟，原裁
    定認異議人對於相對人李慈琴所為行使權利之催告難認合法
    ，自有未洽。從而，異議人依民事訴訟法第106條準用同法
    第104條第1項第3款規定，請求返還提存物，於法尚無不合
    ，自應准許。異議意旨指摘原裁定所為不利於異議人部分為
    不當，求予廢棄，為有理由，爰廢棄原裁定不利於異議人部
    分，並准予將異議人於本院106年存字第2108號擔保提存事
    件所提存之現金248萬8,874元返還予異議人。
五、據上論結，本件異議為有理由，依民事訴訟法第240條之4 
    第3項前段，裁定如主文。　　
中　　華　　民　　國　　111 　年　　7 　　月　　4 　　日
                  民事第一庭    法  官　廖欣儀
正本係照原本作成。
如不服本裁定應於送達後10日內向本院提出抗告狀，並繳納抗告
費新臺幣1,000元。
中　　華　　民　　國　　111 　年　　7 　　月　　4 　　日
                                書記官　李俊毅